【裁判字號】    96,上訴,5149
【裁判日期】    970114
【裁判案由】    毒品危害防制條例
【裁判全文】
臺灣高等法院刑事判決                96年度上訴字第5149號
上  訴  人
即  被  告  甲○○
                    （現
選任辯護人  舒建中律師
上列上訴人因違反毒品危害防制條例案件，不服臺灣板橋地方法
院96年度訴字第2060號，中華民國96年10月26日第一審判決（起
訴案號：臺灣板橋地方法院檢察署96年度偵字第8585號、第8586
號），提起上訴，本院判決如下：
    主  文
上訴駁回。
    事  實
一、甲○○明知海洛因及甲基安非他命為毒品危害防制條例所列
    管之第一級及第二級毒品，不得販賣、持有，竟於民國96年
    4月13日下午5時許，在臺北市○○○路之計程車休息站，向
    真實姓名年籍不詳綽號「老鼠」之成年男子，以新臺幣（下
    同）8萬6000 元之代價（起訴書誤載為無償取得，應予更正
    ），購入第一級毒品海洛因12包（淨重18.14 公克）及第二
    級毒品甲基安非他命19包（淨重58.94公克，驗餘淨重58.81
    公克，起訴書誤載為安非他命，淨重57.51 公克，應予更正
    ），欲供自己吸食所用，惟於販入後甲○○認持有之海洛因
    、甲基安非他命數量甚多，超逾其個人短期之施用量，認將
    之販售予他人勢將獲取暴利，遂另萌生販賣第一級毒品、第
    二級毒品營利之意圖，旋以電話聯絡詢問友人鄒浩雲是否要
    購買毒品，鄒浩雲便與甲○○相約在臺北縣中和市○○路○
    段526巷12之1號2樓林錦松住處見面。嗣於同日下午5時35分
    許，警方至上開林錦松住處執行搜索，查獲林錦松、羅彤暄
    、鄒浩雲等人（由檢察官另行偵辦），由鄒浩雲處查知甲○
    ○將攜毒品前來，警方遂在該址埋伏，於同日下午9 時許，
    甲○○攜帶所購入之上開第一級毒品海洛因12包、第二級毒
    品甲基安非他命19包至上開林錦松住處後，即自其所攜帶之
    紙袋內取出2個小皮包，並從其中各取出海洛因2包、甲基安
    非他命2 包出示予鄒浩雲並說明重量，於尚未開始交易之際
    ，為警當場查獲，並扣得上開第一級毒品海洛因12包、第二
    級毒品甲基安非他命19包、小皮包2個及分裝袋26只等物。
二、案經臺北市政府警察局士林分局移送臺灣板橋地方法院檢察
    署檢察官偵查起訴。
    理  由
一、訊據被告甲○○固坦承前開扣案之第一級毒品海洛因、第二
    級毒品甲基安非他命等物均屬其所有，惟矢口否認有何意圖
    販賣而持有第一級毒品海洛因、第二級毒品甲基安非他命之
    犯行，先於96年6月12日、同年7月9 日在原審訊問時辯稱：
    扣案之海洛因和甲基安非他命都是鄒浩雲在查獲當日下午四
    時許在板橋地檢署門口拿給我的，我會去林錦松住處是鄒浩
    雲打電話叫我過去的，他說他朋友要看這些毒品，叫我送過
    去給他，我想這些毒品都是鄒浩雲拿給我的，我就送過去，
    我被查獲後，在製作警詢筆錄前，因有人提議不要夜間訊問
    ，當時我和鄒浩雲銬在一起趴在桌上睡覺，他就教我要怎麼
    說，他說我只是初犯，照他講的大家都可以沒事，才可以幫
    我脫罪，所以我才會說扣案之毒品都是「老鼠」的，後來函
    送時，我看到鄒浩雲被列為證人，我才知道被騙云云；嗣於
    96 年7月23日原審訊問時則改辯稱：扣案之海洛因和甲基安
    非他命，係我和鄒浩雲合資購買的，鄒浩雲出資五萬六千元
    ，我出資三萬元，買來的毒品由我二人平分即為扣案之海洛
    因及甲基安非他命，鄒浩雲不知道我出多少錢，他錢交給我
    叫我做主，我會出比較少錢，是因為算走路工的錢，鄒浩雲
    說我出多少錢都可以云云；其後於同日訊問時又改辯稱：我
    買來之甲基安非他命應該有二十包，有一包我用掉了，海洛
    因和甲基安非他命都是我去買來的，我前次庭期所稱鄒浩雲
    在板橋地檢地檢署前所交付之物品應係現金五萬六千元而非
    毒品，後來我於同日下午五時許去建國北路橋下跟「老鼠」
    買了現金八萬六千元之毒品，買到後我有打電話給鄒浩雲，
    他叫我先回家，我快到家時，鄒浩雲打電話給我說他有朋友
    要看貨，所以我才到林錦松住處，我買來之海洛因及甲基安
    非他命都是要自己吸食用的，我之前僅有施用安非他命，沒
    有施用過海洛因，我是第一次買來想要吸云云。於本院辯稱
    ：我根本沒有想要賣，也不知道要賣給誰，只是買回來要自
    己吃的，我只有單純持有。本件扣案之毒品並非我一人所有
    ，該毒品係與鄒浩雲合資其中一半為鄒浩雲所有，鄒浩雲被
    警查獲後，為脫罪還催促我持毒品到該處，事後將責任全部
    推給我，鄒浩雲為防陷入本案處心積慮將我或友人發給他之
    簡訊等均留著，但簡訊非我所發由該簡訊證明我被捕後，上
    游為減少損害尚催促鄒浩雲付另一半之費用，由此可見原審
    對事實並未查明，率爾認定，自屬不當云云。（見本院96年
    12月31日審判程序筆錄及被告所提刑事補呈上訴理由狀所載
    ）。
二、然查：
  (一)經警於上揭時地在被告身上所查獲之白粉12包經送請法務部
    調查局鑑驗結果，均含第一級毒品海洛因成分，合計淨重18
    .14 公克，空包裝總重2.77公克，純度為百分之59.1，純質
    淨重10.72公克，有該局調科壹字第09623038940號鑑定書一
    紙附卷可稽；另在被告身上所扣得之白色晶體19包經送請內
    政部警政署刑事警察局鑑驗結果，認係含第二級毒品甲基安
    非他命成分，驗前總毛重63.27公克，包裝塑膠袋總重約4.3
    3公克（即淨重58.94公克），經取0.13公克鑑定用罄（即驗
    餘淨重58.81公克），純度約百分之97，驗前總純質淨重約5
    7.17公克，此有該局96年5月9日刑鑑字第0960059519號鑑定
    書一紙在卷可按。是堪認被告所持有之前開12包白粉、19包
    白色晶體，確屬毒品危害防制條例規定之第一級毒品海洛因
    、第二級毒品甲基安非他命，均堪予認定。
  (二)復按販賣毒品罪，係行為人明知其為毒品，意圖營利，而將
    毒品購入或賣出，有一於此，其犯罪即屬完成，不必二者兼
    備；此與意圖販賣而持有毒品罪，係指行為人以意圖販賣營
    利以外之原因而持有毒品，其後始起意營利販賣者（例如因
    為他人之贈與或寄藏而持有，嗣後始起意為販賣者而言），
    並不相同，最高法院92年臺上字第67號判決採同一見解，由
    此可知，持有大量第一級毒品海洛因、第二級毒品甲基安非
    他命之原因不一，或基於大量採購比較便宜，或係分批購買
    累積而成，或係受託保管而持有之，是以行為人若基於販賣
    營利以外之原因而持有毒品，其後始起意營利販賣者，雖不
    構成販賣毒品罪，然仍應成立意圖販賣而持有毒品罪。且因
    海洛因及甲基安非他命均為列管之毒品，非公開市場可自由
    流通之商品，並因警方查緝甚嚴，毒品價格時有攀升，行為
    人在起意販賣時自不可能毫無利得。經查，證人鄒浩雲在原
    審審理時證稱：查獲當日因我朋友被抓，我去板橋地檢署幫
    我朋友辦理交保，被告也認識那個朋友，所以我和被告就有
    電話聯絡，因我要去林錦松家，就跟他說如果有安非他命的
    話，可不可以請我一點，叫他順便帶過來，被告就說見面再
    講，被告當日到林錦松住處就是要賣毒品給我，我不曾跟被
    告合資購買過毒品，被告還有叫友人王淑真傳簡訊給我，叫
    我要改成跟被告一樣的供詞等語；證人即查獲員警羅天使在
    原審審理時證稱：查獲當日我們持搜索票至林錦松家執行搜
    索，因林錦松開門時有叫鄒浩雲進門，我們知道他要找林錦
    松，就請他一併進來，進到屋子裡，搜索後並未查到毒品，
    我們問鄒浩雲來做什麼，他說要來吸食毒品，我問說你們沒
    有毒品要怎麼吸，鄒浩雲說他有聯絡被告，我問聯絡被告是
    要叫他拿毒品來賣給你嗎，他說是，我問他要怎麼跟被告聯
    絡，他說被告會打電話過來，我也問了被告的電話，他說來
    之前就有跟被告聯絡好了，我們就在那邊等待，被告就打電
    話來了，被告打來時，他們就在問地址，鄒浩雲就告訴他地
    址，後來被告開車過來，因不知要停哪裡，鄒浩雲就告訴他
    ，也是鄒浩雲開門放被告進來，被告一進來說他尿很急，要
    先去廁所，被告尿完就到客廳，當時客廳有鄒浩雲、林錦松
    、羅彤暄，他們三人都坐在椅子上，林錦松我們有用手銬銬
    著，被告一到客廳，就到林錦松旁邊的椅子上坐下，被告根
    本就沒有注意林錦松有無銬手銬，他就拿出一個信封袋，裡
    面裝著兩個小皮包，從裡面拿出兩包安非他命、兩包海洛因
    ，向著鄒浩雲說這兩包安非他命重量是多少，我也接著問被
    告說這價錢要賣多少，被告說外面賣多少就算多少，我當時
    是站在甲○○旁邊，他還沒有回答多少錢，抬頭一看我們有
    兩個警察站在他前面，他還問說你們是誰，我就表明說我們
    兩人是警察，被告就對著鄒浩雲說「我會被你害死」等語；
    證人林錦松在原審審理時證稱：當日係我打電話給鄒浩雲，
    叫他到我住處聊天，並看他有沒有安非他命，要叫他請我，
    鄒浩雲進門時，有二個刑警跟著進來，後來一個警察在前面
    看著我和我女朋友，一個警察把鄒浩雲帶去我家廁所，我不
    知道警察跟他說些什麼，後來過了二十分鐘，鄒浩雲就跟警
    察走到前面陽台開門讓被告進門，被告進門後，就從他身上
    拿出一個皮包交給鄒浩雲，裡面都是毒品，被告有問說誰要
    ，警察有問被告毒品要怎麼賣，被告沒有說話，後來對著鄒
    浩雲說你怎麼做這種事等語。綜上觀之，顯見被告於出示二
    包海洛因、二包甲基安非他命予鄒浩雲，確有起意販賣之意
    圖。而被告嗣雖辯稱上開毒品係其與鄒浩雲合資購買，鄒浩
    雲之妻謝新儀所出示之簡訊內容，益足證被告與鄒浩雲係合
    資購買云云，然若果係被告與鄒浩雲合資購買扣案之毒品，
    何以在被告攜至林錦松住處時，僅出示二包海洛因、二包甲
    基安非他命予鄒浩雲，而未直接將應分屬鄒浩雲所有之半數
    海洛因及甲基安非他命交付予鄒浩雲，顯有悖於常情。又被
    告前係辯稱鄒浩雲已交付五萬六千元合資購買扣案毒品云云
    ，若鄒浩雲前已自行出資，又何以會有事後需賠償被告所稱
    「叔叔」一半款項之問題，顯見被告前開辯解，不足採信。
    再者，被告羈押在臺灣臺北看守所期間，於96年9月21日與
    友人王淑真會客談話時亦稱：「我被抓到的時候．．．剛好
    叔叔都把東西交給我，你知道嗎，連隔天的量都給我嘛，啊
    ，那一天剛好運氣不好，都全部帶進去．．．」等語，此有
    原審勘驗筆錄在卷可查，益足認本件扣案之海洛因、甲基安
    非他命均係屬被告所有。又本件被告確有自己施用甲基安非
    他命之情事，此有原審96年度毒聲字第1257號裁定在卷可稽
    ，衡情被告自始至終均否認係基於營利之意圖購入扣案之海
    洛因及甲基安非他命，本件為警查獲當時亦無任何相關證據
    足徵被告起初購入海洛因、甲基安非他命之際即有營利之意
    圖而涉有販賣毒品之犯行，自難遽認被告於購入海洛因、甲
    基安非他命之初確係基於欲賣出營利之意圖。此外，復有扣
    案之分裝袋26只足資佐證。堪認被告一開始係以供自己施用
    之意圖而購買前述第一級、第二級毒品，嗣於購入後始另行
    萌生販賣營利之意圖至明。
  (三)綜上所述，被告上開辯解，顯係事後圖卸刑責之詞，應不足
    採，其意圖販賣而持有第一級、第二級毒品之罪證明確，犯
    行洵堪認定，應予依法論科。
三、查海洛因、甲基安非他命分別係毒品危害防制條例第2條第2
    項第1、2款所規定之第一、二級毒品。核被告所為，係犯毒
    品危害防制條例第5條第1項之意圖販賣而持有第一級毒品罪
    、同條例第5條第2項之意圖販賣而持有第二級毒品罪。其持
    有第一級毒品海洛因、第二級毒品甲基安非他命之低度行為
    ，應分別為意圖販賣而持有第一、二級毒品之高度行為所吸
    收，均不另論罪。又被告意圖販賣而以一行為同時持有第一
    、二級毒品，為想像競合犯，應依刑法第55條之規定，從一
    重之意圖販賣而持有第一級毒品罪處斷。原審本同上之見解
    ，適用毒品危害防制條例第5條第1項、第2項、第18條第1項
    前段、第19條第1 項，刑法第11條前段、第55條之規定，審
    酌被告犯罪之動機、目的、手段，為一己私利而意圖販售具
    成癮性、濫用性、侵害性之第一、二級毒品以營利，傷害他
    人身心健康，助長社會不良風氣，且犯後未坦承犯行，未見
    悔意等一切情狀，量處有期徒刑十一年，以示懲儆。又以扣
    案之海洛因12 包（合計淨重18.14公克）、甲基安非他命19
    包（淨重58.94公克，驗餘淨重58.81公克），係分屬查獲之
    第一、二級毒品，除檢驗用罄外應依毒品危害防制條例第18
    條第1 項前段規定，不問屬於犯人與否，均沒收銷燬之；又
    盛裝上開第一、二級毒品之包裝袋共計31個及小皮包2 個、
    分裝袋26只，具有防止毒品裸露、逸出及潮濕之功用，並便
    於攜帶販賣，為供意圖販賣毒品犯罪所用，且屬被告所有之
    物，業據被告在警詢時及偵審中供述甚詳，均應依毒品危害
    防制條例第19條第1 項之規定，宣告沒收之，經核並無不合
    。被告上訴意旨仍執上開辯解，辯稱：本案扣案之毒品並非
    我一人所有，該毒品係與鄒浩雲合資，其中一半為鄒浩雲所
    有，我只有單純持有上開毒品云云，而矢口否認有意圖販賣
    而持有上開第一、二級毒品之犯行，指摘原判決不當為無理
    由，應予駁回。
據上論斷，應依刑事訴訟法第368條，判決如主文。
本案經檢察官李良忠到庭執行職務。
中    華    民    國    97    年    1     月    14    日
                    刑事第三庭  審判長法  官  許國宏
                                      法  官  許增男
                                      法  官  楊貴志
以上正本證明與原本無異。
如不服本判決，應於收受送達後十日內向本院提出上訴書狀，其
未敘述上訴之理由者並得於提起上訴後十日內向本院補提理由書
（均須按他造當事人之人數附繕本）。
                                      書記官  陳菊珍
中    華    民    國    97    年    1     月    14    日
附錄：本案論罪科刑法條全文
毒品危害防制條例第五條
意圖販賣而持有第一級毒品者，處無期徒刑或十年以上有期徒刑
，得併科新臺幣七百萬元以下罰金。
意圖販賣而持有第二級毒品者，處五年以上有期徒刑，得併科新
臺幣五百萬元以下罰金。
意圖販賣而持有第三級毒品者，處三年以上十年以下有期徒刑，
得併科新臺幣三百萬元以下罰金。
意圖販賣而持有第四級毒品或專供製造、施用毒品之器具者，處
一年以上七年以下有期徒刑，得併科新臺幣一百萬元以下罰金。


司法院資訊處製作；財團法人民間司法改革基金會備份。
